最高法院刑事判決　　　　　　九十六年度台上字第七一二一號
上　訴　人　甲○○
上列上訴人因常業詐欺案件，不服台灣高等法院台中分院中華民
國九十六年二月十五日第二審判決（九十六年度上訴字第九四號
，起訴案號：台灣南投地方法院檢察署九十五年度偵字第一一六
八號），提起上訴，本院判決如下：
    主  文
原判決撤銷，發回台灣高等法院台中分院。
    理  由
本件原判決維持第一審論上訴人甲○○共同以犯意圖為自己不法
之所有，以詐術使人將本人之物交付罪為常業，量處有期徒刑一
年二月，併諭知適當從刑之判決，而駁回上訴人在第二審之上訴
；固非無見。
惟查：(一)、證人葉自謙於警詢時稱：「（問：你第一次遭匯出款
項之金融機構為何處？帳號為何？金額多少？） 0000000000000
號（新店頂城郵局）金額為新台幣（下同）四十五萬零十七元」
、「（問：你總共遭匯出幾筆？金額多少？帳號為何？）我共遭
匯出二十四筆，金額為14,568,431元。匯入帳號：000000000000
00、00000000000000、00000000000000、00000000000000、0000
0000000000」（見偵字第一一六八號卷第六０、六一頁）。卷查
上訴人於案發警詢時供稱經其提領詐騙成功之帳戶計有涂振雄、
陳玉亮、陳玉宏、劉元吉等四戶，金額約六百萬元，其分得六萬
元等語，且葉自謙匯出之前開帳戶中，僅原判決附表二編號三十
四陳玉宏之00000000000000帳戶存簿在上訴人持有中被查扣（見
警卷第四、二十頁），其他四個帳號則未被查扣。而上訴人持有
前開陳玉宏之存簿帳戶，依卷附向汐止龍安郵局查詢之資料中僅
民國九十五年三月二日、三日有三筆匯入款計一百六十六萬元（
見偵字第一一六八號卷第六七頁）。如果無訛，葉自謙被騙匯入
未被查扣之其他四個帳戶之匯款，是否為上訴人經手提領？該四
帳號之存簿或提款卡是否在上訴人持有中？均非無疑，原審未詳
加調查釐清，遽引用第一審判決事實、證據及理由之記載，採葉
自謙在警詢中之陳述為認定葉自謙遭騙後，於九十五年三月二日
接續將14,568,431元匯入前開汐止龍安郵局陳玉宏之0000000000
0000帳戶存簿，由上訴人、蔡金頓經手提領（即第一審判決附表
一、編號一部分）之證據，不僅與卷內前開資料不符，有證據上
理由矛盾之違誤，且有審理未盡之可議。(二)、上訴人行為後，刑
法部分條文已於九十四年二月二日修正公布，並自九十五年七月
一日起施行。原判決維持第一審論處上訴人共同以犯意圖為自己
不法之所有，以詐術使人將本人之物交付為常業罪刑之判決，而
駁回上訴人在第二審之上訴，然該罪法定本刑中關於併科罰金刑
最低額部分，依修正後刑法第三十三條第五款規定為「罰金：新
台幣一千元以上，以百元計算之」，較舊法所定罰金最低額為「
銀元一元以上」為重，經比較新舊法之結果，自以修正前規定較
有利於上訴人。乃原審就此部分未依刑法第二條第一項規定予以
比較新舊法之適用，尚有未洽。上訴意旨指摘原判決不當，尚非
全無理由，應認有撤銷原判決發回更審之原因。
據上論結，應依刑事訴訟法第三百九十七條、第四百零一條，判
決如主文。
中　　華　　民　　國　九十六　年　 十二 　月　 十三 　日
                      最高法院刑事第十二庭
                          審判長法官  洪　文　章
                                法官  王　居　財
                                法官  郭　毓　洲
                                法官  黃　梅　月
                                法官  邱　同　印
      本件正本證明與原本無異
                                      書  記  官
中　　華　　民　　國　九十六　年　 十二 　月　 十八 　日
                                                Ａ
